【裁判字號】    99,易,91
【裁判日期】    990618
【裁判案由】    詐欺
【裁判全文】
臺灣臺東地方法院刑事判決                99年度易字第91號
公  訴  人  臺灣臺東地方法院檢察署檢察官
被      告  甲○○
選任辯護人  吳漢成律師
上列被告因詐欺案件，經檢察官提起公訴（99年度偵字第381號
），及移送併辦（臺灣板橋地方法院檢察署99年度偵字第11975
號），本院判決如下：
    主  文
甲○○幫助意圖為自己不法之所有，以詐術使人將本人之物交付
，處有期徒刑月，如易科罰金，以新臺幣壹仟元折算壹日。
    犯罪事實
一、甲○○知金融帳戶之金融卡及密碼係供自己使用之重要理財
    工具，關係個人財產、信用之表徵，並可預見一般人取得他
    人金融帳戶使用常與財產犯罪密切相關，且取得他人帳戶金
    融卡及密碼目的在於掩飾犯罪所得之財物或財產上利益不易
    遭人追查，又對於提供帳戶雖無引發他人萌生犯罪之確信，
    但仍以縱若有人持以犯罪，亦不違反其本意之幫助詐欺之不
    確定故意，於民國（下同）99年1月15日，在桃園縣竹圍漁
    港，將其所開設之中華郵政股份有限公司關山郵局帳號0000
    0000000000號、台灣中小企銀板橋分行帳戶00000000000000
    0號及台灣銀行永和分行帳號000000000000號帳戶之金融卡
    及密碼，交付予真實姓名年籍不詳之成年人，以此方式幫助
    他人犯罪。未幾，上開金融卡、密碼，便由詐欺集團之人使
    用，而詐欺集團之人即基於意圖為自己不法所有之犯意聯絡
    ，為下列犯罪行為：
（一）於99年1月19日下午18時30分，打電話給當時在台南市婦
      安兒醫院之丁○○誆稱「要解除之前網路購物銀行扣款事
      宜」云云，致丁○○不疑有詐，於99年1月19日18時45分
      依電話指示，在玉山銀行提款機轉帳匯款29,985元至甲○○所設關山郵局帳號00000000000000戶頭內，即遭提空，
      嗣丁○○轉帳匯款後，始覺受騙，報警處理，經警依上開
      帳戶資料，循線查獲上情。
（二）於99年1月19日18時30分，打電話給己○○誆稱「網路購
      物扣款有誤，須依指示至提款機操作」云云，致己○○不
      疑有詐，於99年1月19日19時17分在高雄縣鳳山市萊爾富
      超商台北邦銀行提款機，依電話指示轉帳匯款9,999元至
      甲○○在關山郵局所設帳號00000000000000戶頭內，即遭
      提空，嗣己○○轉帳匯款後，始覺受騙，報警處理，經警
      依上開帳戶資料，循線查獲上情。
（三）於99年1月19日18時40分，打電話給庚○○，誆稱「網路
      購物扣款，須依指示至提款機操作」云云，致庚○○不疑
      有詐，遂於99年1月19日19時22分在台中市西屯區玉山銀
      行中工分行提款機，依電話指示轉帳匯款29,998元至甲○○在關山郵局所設帳號00000000000000戶頭內，旋遭提空
      ，嗣庚○○轉帳匯款後，始覺受騙，報警處理，經警依上
      開帳戶資料，循線查獲上情。
（四）於99年1月19日11時15分，打電話給乙○○誆稱「須匯女
      兒就學貸款至指定帳號」云云，致乙○○不疑有詐，依詐
      欺電話指示，在台南市○區○○路郵局匯款3萬5千元，至
      甲○○在台灣銀行永和分行所設帳號000000000000號戶頭
      內，旋遭提空，嗣乙○○匯款後，始覺受騙，報警處理，
      經警依上開帳戶資料，循線查獲上情。
（五）於99年1月20日12時30分，打電話給丙○○誆稱「友人黃
      蘭鋌須借錢」云云，致丙○○不疑有詐，依電話指示於99
      年1月20日12時59分及13時33分，在台中縣烏日鄉烏日郵
      局，分別以提款機各轉帳匯款10,000元，至甲○○在台灣
      中小企業銀行板橋分行所設帳號000000000000000戶頭內
      ，旋遭提空，嗣丙○○匯款後，始覺受騙，報警處理，經
      警依上開帳戶資料，循線查獲上情。
二、案經丁○○、己○○、庚○○訴由台東縣警察局關山分局報
    告臺灣臺東地方法院檢察署檢察官偵查起訴，丙○○訴由台
    北縣警察局板橋分局，及乙○○訴由台南市警察局第一分局
    報告台灣板橋地方法院檢察署檢察官偵查後移送併辦。
    理  由
一、按被告以外之人於審判外之言詞或書面陳述，除法律有規定
    者外，不得作為證據，刑事訴訟法第159條固定有明文，惟
    被告以外之人於審判外之陳述，雖不符同法第159條之1至之
    4規定，而經當事人於審判程序同意作為證據，法院審酌該
    言詞陳述或書面陳述作成時之情況，認為適當者，亦得為證
    據；又當事人、代理人或辯護人於法院調查證據時，知有第
    159條第1項不得為證據之情形，而未於言詞辯論終結前聲明
    異議者，視為有前項之同意，同法第159條之5亦定有明文。
    查本判決所引用之下列各項證據方法之證據能力，被告於本
    院準備程序時表示無意見，同意有證據能力，且被告及檢察
    官於本院審理中調查證據時，知有刑事訴訟法第159 條第1
    項不得為證據之情形，亦未於言詞辯論終結前聲明異議，且
    本院審酌該等證據作成之客觀情況均無不當，並無不宜作為
    證據之情事，依刑事訴訟法第159條之5之規定，認均具有證
    據能力。
二、被告甲○○於本院審理時坦承上開犯罪事實，選任辯護人則
    以「被告已認罪，且被告係一次將三個帳戶之金融卡及密碼
    交給他人，請從輕量刑」等語，為被告辯護。經查被告所自
    白之事實，與被害人丁○○、己○○、庚○○、乙○○及丙○○警詢指述相符，並有丁○○玉山銀行提款機交易明係表
    （關警偵字第09 90030941號警卷第33頁）、己○○台北富
    邦銀行提款機交易明細表（關警偵字第0990030941號警卷第
    34頁）、庚○○郵局資金明細表（關警偵字第0990030941號
    警卷第36頁）、甲○○關山郵局帳號00000000000000戶資金
    明細表（關警偵字第0990030941號警卷第29頁）、乙○○郵
    政跨行匯款申請書（板橋地檢署99年度偵字第11975號卷第7
    頁）、台灣銀行永和分行99年1月28日永和營密字第0995000
    0861號函附開戶資料暨資金明細表（板橋地檢署99年度偵字
    第11975號卷第139頁）、丙○○郵政自動櫃員機交易明細表
    2紙（板橋分局北縣警板刑字第0990011241號警卷第7頁）、
    台灣中小企業銀行板橋分行帳號000000000000000帳戶資金
    明細表（板橋分局北縣警板刑字第0990011241號警卷第8頁
    ）附卷足稽，被告甲○○自白與事實相符，得作為不利被告
    認定之資料，綜上所述，本案事證明確，被告幫助詐欺之犯
    行堪以認定，自應依法論科。
三、按刑法上之幫助犯，係對於犯罪與正犯有共同之認識，而以
    幫助之意思，對於正犯資以助力，而未參與實施犯罪之行為
    者而言（最高法院75年度台上字第1509號、84年度台上字第
    5998號、88年度台上字第1270號判決參照）。本件被告將上
    開中華郵政股份有限公司關山郵局帳號00000000000000號、
    台灣中小企銀板橋分行帳戶000000000000000號及台灣銀行
    永和分行帳號000000000000號之金融卡及密碼，提供予詐欺
    集團之不詳年籍、姓名之詐欺成員使用，雖使該成員得基於
    詐欺取財之犯意，向被害人丁○○、己○○、庚○○、乙○○及丙○○施以詐術，致使被害人丁○○、己○○、庚○○
    、乙○○及丙○○陷於錯誤，依詐欺集團成員指示匯款至被
    告所提供之上開關山郵局、台灣中小企銀板橋分行及台灣銀
    行永和分行帳戶內，而遂行其詐欺取財之犯行，故被告甲○○基於幫助犯意提供帳戶金融卡及密碼供人使用之行為，所
    參與者乃詐欺罪構成要件以外之行為，核被告甲○○所為，
    係犯刑法第30條第1項前段、第339條第1項之幫助詐欺取財
    罪。又被告係幫助犯，並未實際參與詐欺犯行，所犯情節較
    正犯輕微，爰依刑法第30條第2項規定，減輕其刑。另被告
    以1次提供上開關山郵局、台灣中小企銀板橋分行及台灣銀
    行永和分行帳戶之金融卡及密碼之幫助詐欺犯行，供詐欺集
    團分別向被害人丁○○、己○○、庚○○、乙○○及丙○○
    詐取財物，係一行為觸犯數罪名，為想像競合犯，應從一重
    處斷。臺灣板橋地方法院檢察署檢察官移送併辦部分（被害
    人乙○○部分），與起訴部分，有想像競合之裁判上一罪關
    係，應由本院併予審酌。次按，檢察官就犯罪事實之一部起
    訴者，其效力及於全部（刑事訴訟法第267條參照），茲被
    告提供台灣中小企業銀行板橋分行帳號000000000000000帳
    戶，幫助詐欺被害人丙○○之犯行，雖經檢察官以臺灣臺東
    地方法院檢察署99年度偵字第717號追加起訴，並由本院以9
    9年度易字第102號審理，茲該追加起訴事實，與本件起訴之
    事實，有想像競合之裁判上一罪關係，檢察官之追加起訴，
    顯屬對已提起公訴之案件，在同一法院重行起訴，有違一事
    不再理原則，應為公訴不受理判決（另由本院以99年度易字
    第102號判決公訴不受理）；但被告提供台灣中小企業銀行
    板橋分行帳號000000000000000號帳戶金融卡及密碼，幫助
    詐欺集團詐欺丙○○之犯罪事實，既為本院審理時所知悉，
    且與起訴部分，有想像競合犯之裁判上一罪關係，而為起訴
    效力所及，本院自不能置而未論，應由本院一併審酌，附此
    敘明。爰審酌被告雖未實際參與詐欺取財犯行，但其提供帳
    戶供不法犯罪集團使用，不僅造成執法機關不易查緝犯罪行
    為人，嚴重危害社會治安，助長社會犯罪風氣，更造成被害
    人求償上之困難，但因被告犯後雖先則否認，然嗣後已承認
    犯行，犯後態度尚足認有悔意，及被害人遭詐騙之金額，犯
    後未賠償被害人，被告之智識程度及經濟狀況等情，量處如
    主文所示之刑，並諭知易科罰金折算標準，以資懲儆。
據上論斷，應依刑事訴訟法第299條第1項前段，刑法第30條第1
項前段、第2項、第339條第1項、第55條前段、第41條第1項前段
，刑法施行法第1條之1第1項、第2項前段，判決如主文。
本案經檢察官戊○到庭執行職務。
中    華    民    國    99    年    6    月    18    日
                  刑事第一庭  審判長法  官  蔡崇義
                                    法  官  李俊彬
                                    法  官  陳義忠
以上正本證明與原本無異。
如不服本判決應於收受送達後10日內向本院提出上訴書狀，並應
敘述具體理由；其未敘述上訴理由者，應於上訴期間屆滿後20日
內向本院補提理由書（均須按他造當事人之人數附繕本）。「切
勿逕送上級法院」。告訴人或被害人對於本判決如有不服，請書
具不服之理由狀，請求檢察官上訴者，其上訴期間之計算係以檢
察官收受判決正本之日期為準。
                                    書記官  黃健豪
中    華    民    國    99    年    6    月    18    日
附錄本案論罪科刑法條全文：
刑法第339條第1項：
意圖為自己或第三人不法之所有，以詐術使人將本人或第三人之
物交付者，處 5 年以下有期徒刑、拘役或科或併科 1,000 元以
下罰金。

司法院資訊處製作；財團法人民間司法改革基金會備份。
